【裁判字號】    95,易,1041
【裁判日期】    950921
【裁判案由】    贓物
【裁判全文】
臺灣板橋地方法院刑事判決              95年度易字第1041號
公  訴  人  臺灣板橋地方法院檢察署檢察官
被      告  丙○○
                    （另案於臺灣臺北監獄臺北分監執行中）
上列被告因贓物案件，經檢察官提起公訴（九十五年度偵字第二
八六三號），本院判決如下：
    主    文
丙○○收受贓物，累犯，處有期徒刑肆月，如易科罰金，以銀元
參佰元折算壹日。
    犯罪事實
一、丙○○前於民國八十九年間因違反毒品危害防制條例案件，
    經本院以八十九年度板簡字第四二八號判處有期徒刑六月，
    如易科罰金，以銀元三百元折算一日確定，於九十年七月二
    十五日入監服刑，於九十一年一月二十四日執行徒刑完畢（
    於本案構成累犯）。詎猶不知悔改，其明知真實姓名年籍不
    詳、綽號「鋼線」之成年男子所持有乙○○所有之華南銀行
    信用卡、誠泰銀行信用卡、臺灣企銀金融卡各一張（均係乙○○於九十四年四月底某日，在臺北巿萬大路四八六巷四十
    六弄三十二號前，遭不詳人士竊取），以及甲○○所有之國
    民身分證、健保卡、重型機車駕駛執照各一張（均係甲○○
    於九十四年七月十九日晚間八時許，在臺北縣新莊巿中港路
    二八八巷口，遭不詳人士搶奪），皆係來路不明之贓物，竟
    基於收受贓物之犯意，於九十四年七、八月間某日，在不詳
    處所，予以收受之，並將之藏放在其駕駛之車牌號碼三八五
    五－ＭＡ號自小客車內。嗣於九十四年八月十日晚間十時二
    十五分許，駕駛上揭車輛行經臺北縣板橋巿大觀路一段二十
    八巷一０五號前時，為警查獲，並在車內起獲前開乙○○所
    有之華南銀行信用卡、誠泰銀行信用卡、臺灣企銀金融卡各
    一張以及甲○○所有之國民身分證、健保卡、重型機車駕駛
    執照各一張。
二、案經臺北縣政府警察局海山分局報請臺灣板橋地方法院檢察
    署檢察官偵查起訴。
    理    由
一、按被告以外之人於審判外之言詞或書面陳述，除法律有規定
    者外，不得作為證據，刑事訴訟法第一百五十九條第一項定
    有明文。次按被告以外之人於審判外之陳述，經當事人於審
    判程序同意作為證據，法院審酌該言詞陳述或書面陳述作成
    時之情況，認為適當者，亦得為證據。當事人、代理人或辯
    護人於法院調查證據時，知有第一百五十九條第一項不得為
    證據之情形，而未於言詞辯論終結前聲明異議者，視為有前
    項之同意，刑事訴訟法第一百五十九條之一及第一百五十九
    條之五亦分別定有明文。查被害人乙○○、甲○○於警詢時
    所為之指述，雖屬被告以外之人於審判外之言詞陳述，惟被
    告丙○○在本院準備程序中經提示並告以要旨，就證據能力
    一節均表示「沒有意見」（見本院九十五年七月十一日準備
    程序筆錄），且未於本案言詞辯論終結前聲明異議，則本院
    審酌被害人乙○○、甲○○等人於警詢時之陳述係彼等就各
    自親身經歷之事實所為者，核無違法取證或證明力顯然過低
    之情事，依各該陳述作成時之狀況，並無不適當之情形，自
    均得為證據，合先敘明。
二、訊據被告固不否認為警在其駕駛之前開自小客車內起獲被害
    人乙○○所有之信用卡、金融卡及被害人甲○○所有之證件
    等事實，惟矢口否認有何收受贓物犯行，辯稱：「鋼線」叫
    伊載渠，在車上時，「鋼線」問伊要不要這些證件，伊說伊
    沒有用，伊不知道「鋼線」將這些證件放在車上，伊發現之
    後，就叫「鋼線」來拿，結果「鋼線」還沒有來拿，就被警
    察查獲了，這些證件並不是伊收受的，而是「鋼線」放的云
    云。經查：
  (一)被告於九十四年八月十日晚間十時二十五分許，駕駛車牌號
    碼三八五五－ＭＡ號自小客車行經臺北縣板橋巿大觀路一段
    二十八巷一０五號前時，為警攔查並在車內起獲被害人乙○○前於九十四年四月底某日，在臺北巿萬大路四八六巷四十
    六弄三十二號前，遭不詳人士竊取之華南銀行信用卡、誠泰
    銀行信用卡、臺灣企銀金融卡各一張，以及被害人甲○○前
    於九十四年七月十九日晚間八時五十五分許，在臺北縣新莊
    巿中港路二二八巷口，遭不詳人士搶奪之國民身分證、健保
    卡、重型機車駕駛執照各一張等事實，為被告所不否認（見
    本院九十五年七月十一日準備程序筆錄），並據被害人乙○○、甲○○於警詢時指述渠等遭搶奪、竊盜等情節屬實（見
    臺灣板橋地方法院檢察署九十五年度偵字第二八六三號偵查
    卷第八頁至第九頁及第十四頁至第十五頁），且有贓物認領
    保管單影本二紙、臺北縣政府警察局海山分局搜索扣押筆錄
    影本、扣押物品目錄表影本各一件、前開信用卡、金融卡、
    國民身分證、健保卡、駕駛執照影本各一張附卷可稽（見同
    上偵查卷第十頁及第十六頁、臺灣板橋地方法院檢察署九十
    四年度偵字第一三七二０號偵查卷第四二頁至第四四頁、第
    四七頁至第四八頁及第五十頁），殆屬無疑。
  (二)又被告於偵查中即坦承確知悉真實姓名年籍不詳、綽號「鋼
    線」之成年男子所持有前開信用卡、金融卡及證件之來源並
    非正當一節屬實（見臺灣板橋地方法院檢察署九十五年度偵
    字第二八六三號偵查卷第七一頁）。而被告於警詢時供稱：
    前開證件係「岡憲」於九十四年八月十一日或十二日左右，
    搭乘伊駕駛之車輛時所漏載云云，併陳稱：伊不知道「鋼線
    」姓什麼，渠於九十四年七月底就失蹤了，伊不知道要如何
    找渠，也沒有方能聯絡到渠云云（均見臺灣板橋地方法院檢
    察署九十四年度偵字第一三七二０號偵查卷第十頁至第十一
    頁），復於偵查中供稱：證件是「鋼線」於一個月前，在板
    橋巿三民路，在伊車上交給伊的云云（見臺灣板橋地方法院
    檢察署九十四年度偵字第一三七二０號偵查卷第八五頁），
    再於本院訊問時改稱：伊發現「鋼線」將證件放在車上後，
    伊叫渠來拿，渠還沒來拿，就被警察查獲云云（見本院九十
    五年七月十一日準備程序筆錄），於本院審理時又稱：伊後
    來忘記「鋼線」將證件放在伊車上這件事，後來就被警察查
    到云云（見本院九十五年九月七日審判筆錄）。則被告對於
    「鋼線」搭載其駕駛之車輛而遺落前開證件之時間，先後供
    述矛盾，已屬可疑；又被告時稱伊叫「鋼線」來拿，渠還沒
    來拿證件，就被警察查獲云云，時稱連絡不到「鋼線」云云
    ，其對於何以遲遲不將上揭證件歸還予「鋼線」一節，亦支
    吾不明，尚難逕予採信。況衡諸常情，倘「鋼線」係在被告
    不知情之情況下，將前開證件遺落在被告駕駛之車輛內，則
    被告明知該等證件來源並非正當，為免觸犯罪責，理應立即
    將之棄置或另尋他處收放，豈有繼續置於車內隨時攜帶之理
    ？是被告辯稱：伊並未收受前開證件云云，無非事後卸責之
    詞，不足採信。
  (三)綜上，本案事證明確，被告犯行堪以認定，應予依法論罪科
    刑。
三、查被告行為後，刑法部分條文業於九十四年二月二日經總統
    以華總一義字第０九四０００一四九０一號令修正公布，並
    自九十五年七月一日起生效施行（下稱現行刑法）；復參酌
    最高法院九十五年五月二十三日第八次刑事庭會議決議意旨
    ，現行刑法第二條第一項之規定，係規範行為後法律變更所
    生新舊法律比較適用之準據法，於現行刑法施行後，應適用
    現行刑法第二條第一項之規定，為「從舊從輕」之比較；又
    比較時應就罪刑有關之共犯、未遂犯、想像競合犯、牽連犯
    、連續犯、結合犯，以及累犯加重、自首減輕暨其他法定加
    減原因（如身分加減）與加減例等一切情形，綜其全部罪刑
    之結果而為比較。次查，(一)九十五年七月一日現行刑法修正
    施行前，刑法分則關於罰金刑之規定係以銀元為貨幣單位，
    且依現行罰金罰鍰提高標準條例第一條及第四條規定，應按
    各該具體條文制定或修正之時間先後，定其提高之倍數，並
    依現行法規所定貨幣單位折算新臺幣條例第二條規定，銀元
    以新臺幣元之三倍折算之。而刑法施行法於九十五年六月十
    四日經總統以華總一義字第０九五０００八五一八一號令修
    正增訂第一條之一條文，該條規定：「（第一項）中華民國
    九十四年一月七日刑法修正施行後，刑法分則編所定罰金之
    貨幣單位為新臺幣。（第二項）九十四年一月七日刑法修正
    時，刑法分則編未修正之條文定有罰金者，自九十四年一月
    七日刑法修正施行後，就其所定數額提高為三十倍。但七十
    二年六月二十六日至九十四年一月七日新增或修正之條文，
    就其所定數額提高為三倍。」而刑法第三百四十九條第一項
    關於收受贓物罪之處罰，乃明訂「處三年以下有期徒刑、拘
    役或五百元以下罰金」，此自二十四年七月一日施行後即未
    再予修正。則依刑法施行法第一條之一規定，其罰金刑部分
    於九十五年七月一日刑法修正生效施行後，改以新臺幣元為
    單位，且數額應提高三十倍；此與修正前之罰金刑係以銀元
    為貨幣單位，且適用罰金罰鍰提高標準條例之規定應提高十
    倍，再依現行法規所定貨幣單位折算新臺幣條例之規定以新
    臺幣元之三倍折算之，相較之下，就罰金刑之最高數額部分
    ，對被告而言，二者適用結果並無不同。惟修正前刑法第三
    十三條第五款規定：「主刑之種類如左：五罰金：一元以上
    。」現行刑法第三十三條第五款修正為：「主刑之種類如下
    ：五罰金：新臺幣一千元以上，以百元計算之。」則現行刑
    法關於罰金刑之最低數額部分，已較修正前之刑法規定提高
    。是綜合比較修正前、後關於刑法第三百四十九條第一項收
    受贓物罪法定刑之規定，以修正前之刑法規定較有利於被告
    。(二)又被告前於八十九年間因違反毒品危害防制條例案件，
    經本院以八十九年度板簡字第四二八號判處有期徒刑六月，
    如易科罰金，以銀元三百元折算一日確定，於九十年七月二
    十五日入監服刑，於九十一年一月二十四日執行徒刑完畢，
    有臺灣高等法院被告前案紀錄表一件在卷足憑，其於五年內
    再故意犯本案有期徒刑以上之罪，無論依修正前、後刑法第
    四十七條規定，均應構成累犯，並加重本刑至二分之一，是
    對被告而言，二者適用結果並無不同。(三)再者，被告行為時
    之刑法第四十一條第一項前段規定：「犯最重本刑為五年以
    下有期徒刑以下之刑之罪，而受六個月以下有期徒刑或拘役
    之宣告，因身體、教育、職業、家庭之關係或其他正當事由
    ，執行顯有困難者，得以一元以上三元以下折算一日，易科
    罰金。」依斯時有效施行之罰金罰鍰提高標準條例第二條前
    段規定（業於九十五年五月十七日經總統以華總一義字第０
    九五０００六九七九一號令修正公布刪除，並自九十五年七
    月一日起生效），依刑法第四十一條易科罰金者，就其原定
    數額提高為一百倍折算一日，則被告行為時之刑法及罰金罰
    鍰提高標準條例關於易科罰金折算標準之規定，係以銀元三
    百元折算一日，經折算為新臺幣後，應以新臺幣九百元折算
    一日。而現行刑法第四十一條第一項前段規定：「犯最重本
    刑為五年以下有期徒刑以下之刑之罪，而受六個月以下有期
    徒刑或拘役之宣告者，得以新臺幣一千元、二千元或三千元
    折算一日，易科罰金。」比較修正前、後關於易科罰金折算
    標準之規定，以修正前刑法第四十一條第一項前段及修正前
    罰金罰鍰提高標準條例第二條前段規定，較有利於被告。(四)
    綜上，經整體比較全部罪刑之結果，以九十五年七月一日生
    效施行前之刑法規定，較有利於被告，是依現行刑法第二條
    第一項前段規定，自應一體適用被告行為時之法律即修正前
    之刑法規定。
四、核被告所為，係犯刑法第三百四十九條第一項之收受贓物罪
    。被告受有如犯罪事實欄所示有期徒刑執行完畢，業如前述
    ，其於五年內再犯本案有期徒刑以上之罪，為累犯，應依修
    正前刑法第四十七條規定加重其刑。爰審酌被告犯罪動機、
    目的、手段、收受贓物之行為增加被害人尋回財物之困難度
    以及其犯罪後猶矢口否認犯行、不知悔悟之態度等一切情狀
    ，量處如主文所示之刑，並諭知易科罰金之折算標準，以資
    懲儆。
據上論斷，依刑事訴訟法第二百九十九條第一項前段，現行刑法
第二條第一項前段、第三百四十九條第一項，修正前刑法第四十
七條、第四十一條第一項前段，現行罰金罰鍰提高標準條例第一
條前段，修正前罰金罰鍰提高標準條例第二條，判決如主文。
本案經檢察官張娟瑞到庭執行職務。
中    華    民    國    95    年    9     月    21    日
                  刑事第七庭審判長法  官  胡  堅  勤
                                  法  官  李  君  豪
                                  法  官  王  瑜  玲
上列正本證明與原本無異。
如不服本判決，應於判決送達後10日內向本院提出上訴狀（應附
繕本），上訴於臺灣高等法院。
中    華    民    國    95    年    9     月    22    日
                                  書記官  黃  頌  棻
附錄本案論罪科刑法條全文：
中華民國刑法第三百四十九條
（普通贓物罪）
收受贓物者，處三年以下有期徒刑、拘役或五百元以下罰金。
搬運、寄藏、故買贓物或為牙保者，處五年以下有期徒刑、拘役
或科或併科一千元以下罰金。
因贓物變得之財物，以贓物論。


司法院資訊處製作；財團法人民間司法改革基金會備份。
